【裁判字號】    98,訴緝,32
【裁判日期】    990428
【裁判案由】    誣告等
【裁判全文】
臺灣新竹地方法院刑事判決              98年度訴緝字第32號
公  訴  人  臺灣新竹地方法院檢察署檢察官
被      告  甲○○
            乙○○
上列被告等因誣告等案件，經檢察官提起公訴（85年度偵字第11
167號），本院判決如下：
    主  文
本件免訴。
    理  由
一、公訴意旨略以：(一)、被告甲○○（Karl E.Uth）係德裔美國
    人，明知其本身未曾在德國科技大學（University for Tec
    hnical Science-Germany）、德國政治科學暨經濟大學（Un
    iversity for Political Science & Economics-germany）
    、哈佛商業學院（Harvard Business School-Boston）、南
    加州大學（洛杉磯University of Southern California-L.
    A ）等學校就讀，毫無研究專利發明技術之能力，竟與其妻
    子即被告乙○○共同基於意圖為自己不法之所有之概括之犯
    意，先於民國84年5 月間向中央投資股份有限公司、大華投
    資股份有限公司、中加投資股份有限公司、臺灣苯乙烯工業
    股份有限公司、永豐餘紙業股份有限公司、瑞鵬工程股份有
    限公司詐稱：其獲得上開各該大學之機械碩士、商業經濟碩
    士、商業管理碩士、管理科學博士等學位，並擁有美國專利
    局及中華民國中央標準局核發有關[ 乾式氣密軸封] （Self
    Aligning Spiral Groove Face Seal）之技術專利，而該專
    利乃屬於高科技領域等語，並出示偽造之美國專利局專利證
    書，致使中央投資股份有限公司等公司信以為真，乃於同年
    5 月間共同集資新臺幣（下同）5,416 萬5,075 元（登記資
    本額為8,000 萬元），成立中德精密機械公司（以下稱中德
    公司）建廠營運，聘請被告甲○○擔任中德公司之總經理，
    從事公司管理以及有關[ 乾式氣密軸封] 之研究、發展及製
    造，每月領取月薪25萬元及房屋補助6 萬元，另外約定公司
    營業額之百分之5 作為被告甲○○之技術權利金（由公司保
    管用以購買發起人股東百分之25之股權）。又被告甲○○、
    乙○○明知其等並非中德公司股東，且該公司自84年5 月間
    成立起至同年10月間，仍處於研究、開發、產品測試階段，
    並無產品上市販售，依照約定尚未取得該公司之股權或股票
    ，竟分別於同年6 月及10月間，向被害人李欽銘及范介泉誆
    稱：其擁有[ 乾式氣密軸封] 技術專利，為公司股東，且公
    司營運獲利頗豐等語，遊說被害人李欽銘及范介泉二人購買
    其股份，並出示偽造之專利證書，以資取信，使被害人李欽
    銘及范介泉均陷於錯誤，而分別支付價款805 萬8,000 元及
    300 萬元。(二)、被告甲○○於中德公司成立後設廠研發[ 乾
    式氣密軸封] 期間，對於產品測試所衍生的技術問題，皆無
    法解決，均由新加坡籍的工程部經理李炳成代為處理，乃使
    公司股東及員工對於被告甲○○之專利發明能力有所懷疑，
    且公司董事長朱道宏於85年7 月初，無意間發現被告甲○○
    所提供之第0000000 號美國專利證書有可疑，乃向中央標準
    局調取資料核對，始發現該專利之發明人為Josef Sedy,Gle
    nview ，而非被告甲○○，且亦發現乾式氣密軸封之研發、
    設計、生產元作均出自李炳成個人之力，復對被告甲○○之
    發明能力更加懷疑，公司董事會乃於同年10月7 日召開臨時
    會，改聘李炳成擔任董事會特別助理，直接聽命於董事會，
    被告甲○○悉情，因疑忌李炳成從中作梗而欲報復，且恐詐
    欺犯行敗露，乃先發制人，明知其未遺失28張電腦磁碟片，
    竟意圖使李炳成受刑事處分，向法務部調查局新竹市調查站
    偽稱：其放置於公司辦公室（設於新竹市科學園區）之電腦
    磁片28張遭李炳成竊取云云，並提出告訴。嗣被告甲○○警
    覺上述詐欺及誣告犯行已遭發現，乃於同年10月21日先央求
    不知情之友人黃美婉將儲存於電腦內之公司業務機密資料檔
    案製作備份予以刪除後，畏罪潛逃出境。因認被告二人所為
    涉犯刑法共同連續詐欺取財罪嫌，被告甲○○另涉犯刑法誣
    告罪嫌等語。
二、按案件時效已完成者，應諭知免訴之判決，且得不經言詞辯
    論為之，刑事訴訟法第302條第2 款、第307條分別定有明文
    。又行為後法律有變更者，適用行為時之法律，但行為後之
    法律有利於行為人者，適用最有利於行為人之法律，95年7
    月1 日修正施行之刑法第2 條第1 項定有明文，本件被告甲
    ○○、乙○○行為時刑法第80條第1 項第2 款規定：「追訴
    權，因左列期間內不行使而消滅：二、3 年以上10年未滿有
    期徒刑者，10年。」而修正後刑法第80條第1 項第3 款則規
    定：「追訴權，因下列期間內未起訴而消滅：二、犯最重本
    刑為3 年以上10年未滿有期徒刑之罪者，20年。」是依修正
    後刑法第80條第1 項第2 款規定，本件被告二人共同所犯刑
    法第339 條第1 項詐欺取財罪及被告甲○○另犯刑法第169
    條第1 項誣告罪之追訴權時效期間均為20年，較修正前刑法
    規定之10年追訴權時效期間為長，比較修正前後之規定，以
    行為時即修正前之規定較有利於被告等人。故本件關於追效
    權時效，既應適用修正前刑法第80條之規定，關於追訴權時
    效之停止進行，及其期間、計算，亦應一體適用修正前刑法
    第83條之規定。
三、次按修正前刑法第83條規定「追訴權之時效，如依法律之規
    定，偵查、起訴或審判之程序，不能開始或繼續時，停止其
    進行。前項時效停止，自停止原因消滅之日起，與停止前已
    經過之期間，一併計算。停止原因繼續存在之期間，如達於
    刑法第80條第1 項各款所定期間四分之一者，其停止原因視
    為消滅」。而案經提起公訴或自訴，且在審判進行中，此時
    追訴權既無不行使之情形，自不發生時效進行之問題（司法
    院大法官會議釋字第138 號解釋意旨參照），若已實施偵查
    ，追訴權既無不行使之情形，亦不生時效進行之問題（最高
    法院82年度第10次刑事庭會議決議意旨亦同此見解）。
四、經查：
(一)、被告甲○○被訴共同連續涉犯刑法第339 條第1 項詐欺取財
    罪嫌部分，其犯罪終了日為84年10月間（以84年10月15日計
    算），其被訴誣告部分，行為成立之日為85年10月8 日，經
    臺灣新竹地方法院檢察署檢察官於85年11月4 日開始偵查，
    於85年11月21日繫屬於本院等情，有臺灣新竹地方法院檢察
    署竹檢聰德字第07127 號函本院收文章在卷可佐（見本院85
    年度訴字第1038號卷第1 頁），本院受理該案後，因被告甲
    ○○逃匿，經合法傳喚、拘提均未到案，而為本院於86年4
    月17日分別以86年新院文刑孝緝字第105 號發布通緝（見前
    開院卷第41頁），致審判之程序不能繼續等情，業經本院調
    閱85年度訴字第1038號甲○○、乙○○被訴誣告等案卷查核
    無誤。又刑法第339 條第1 項、第169 條第1 項之最高本刑
    分別為有期徒刑5 年及7 年，則其追訴權時效期間，依修正
    前刑法第80條第1 項第2 款規定均為10年。則依修正前刑法
    第80條、第83條之規定，參照上開司法院釋字第138 號解釋
    及最高法院82年9 月21日82年度第10次刑事庭會議決議，被
    告甲○○被訴共同連續詐欺部分，追訴權之時效應自84年10
    月15日起算12年6 月（加計因通緝而停止四分之一期間即2
    年6 月），及開始實施偵查之日即85年11月4 日至本院發布
    通緝日即86年4 月17日（共計5 月13日），追訴權時效完成
    日應為97年9 月28日；被訴誣告部分，追訴權之時效應自85
    年10月8 日起算12年6 月（加計因通緝而停止四分之一期間
    即2 年6 月），及開始實施偵查之日即85年11月4 日至本院
    發布通緝日即86年4 月17日（共計5 月13日），追訴權時效
    完成日應為98年9 月21日，是被告甲○○分別被訴部分之追
    訴權時效均業已完成，參諸前揭說明，爰不經言詞辯論，逕
    為免訴判決之諭知。
(二)、被告乙○○被訴共同連續涉犯刑法第339 條第1 項詐欺取財
    罪嫌，其行為終了日係84年10月間（以84年10月15日計算）
    ，經臺灣新竹地方法院檢察署檢察官於85年11月4 日開始偵
    查，於85年11月21日繫屬於本院，有臺灣新竹地方法院檢察
    署竹檢聰德字第07127 號函本院收文章在卷可佐（見本院85
    年度訴字第1038號卷第1 頁），本院受理該案後，因被告乙
    ○○逃匿，經合法傳喚、拘提均未到案，而為本院於86年4
    月17日以86年新院文刑孝緝字第106 號發布通緝（見前開院
    卷第40頁），致審判之程序不能繼續等情，業經本院調閱85
    年度訴字第1038號甲○○、乙○○被訴誣告等案卷查核無誤
    。又刑法第339 條第1 項之最高本刑為有期徒刑5 年，則其
    追訴權時效期間，依修正前刑法第80條第1 項第2 款規定為
    10年。則依修正前刑法第80條、第83條之規定，參照上開司
    法院釋字第138 號解釋及最高法院82年9 月21日82年度第10
    次刑事庭會議決議，被告乙○○被訴共同連續詐欺部分，追
    訴權之時效應自84年10月15日起算12年6 月（加計因通緝而
    停止四分之一期間即2 年6 月），及開始實施偵查之日即85
    年11月4 日至本院發布通緝日即86年4 月17日（共計5 月13
    日），追訴權時效完成日應為97年9 月28日，是被告乙○○
    被訴部分之追訴權時效業已完成，參諸前揭說明，爰不經言
    詞辯論，逕為免訴判決之諭知。
五、本案既經諭知免訴之判決，則移送併案審理之臺灣新竹地方
    法院檢察署86年度偵字第3972號被告甲○○涉犯詐欺案件部
    分，即難認與本案部分具有連續犯之裁判上一罪關係，自無
    從併予審理，應退回由檢察官另為適法之處理，附此敘明。
六、據上論斷，應依刑事訴訟法第302 條第2 款、第307 條，判
    決如主文。
中    華    民    國    99    年    4     月    28    日
                    刑事第三庭  審判長法  官   楊惠芬
                                      法  官   林昌義
                                      法  官   林哲瑜
以上正本證明與原本無誤。
如不服本判決應於收受判決後10日內向本院提出上訴書狀，並應
敘述具體理由。其未敘述上訴理由者，應於上訴期間屆滿後20日
內向本院補提理由書(均須按他造當事人之人數附繕本)「切勿逕
送上級法院」。
中    華    民    國    99    年    4     月    28    日
                                     書記官    鍾佩芳

司法院資訊處製作；財團法人民間司法改革基金會備份。
